【裁判字號】    88,易,3462
【裁判日期】    890112
【裁判案由】    詐欺
【裁判全文】
臺灣板橋地方法院刑事判決                        八十八年度易字第三四六二號
    公  訴  人  臺灣板橋地方法院檢察署檢察官
    被      告  甲○○
    選任辯護人  陳河泉律師
右列被告因詐欺案件，經檢察官提起公訴（八十八年度偵緝字第八七八號），本院判
決如左：
    主  文
甲○○連續意圖為自己不法之所有，以詐術使人將本人之物交付，處有期徒刑伍月。
    事  實
一、甲○○為愛迪雅股份有限公司（以下稱愛迪雅公司）之負責人，明知該公司業於
    民國（下同）八十六年三月七日（起訴書誤載為六日）經公告列為拒絕往來戶，
    已無資力清償貨款，愛迪雅公司並自八十七年四月間起，因未能領得統一發票而
    無法經營，竟基於意圖為自己不法所有之概括犯意，自八十七年四月間之某日起
    至同年五月間之某日止，佯向位於臺北縣泰山鄉○○路五巷二九號之戊○○公家
    具股份有限公司（以下稱肯特公司），及設於同址之庚○○公家具股份有限公司
    （以下稱瑞銘公司）購買辦公設備等物，致肯特公司及瑞銘公司不疑有他因而陷
    於錯誤，分別交付共值新臺幣（下同）十二萬一千九百六十八元及二十五萬零五
    十一元（起訴書誤載為二十六萬九千八百六十八元）之辦公設備等貨物。甲○○
    則於八十七年七月二日簽發交付面額為三十九萬元之本票一紙以支付上開貨款，
    詎該本票於同月十五日到期不獲兌現，甲○○遂另行交付以陳漢明為發票人，臺
    北銀行內湖分行為付款人，面額為三十三萬五千元之支票一紙，然該紙支票係不
    詳姓名人士冒用陳漢明名義開立支票帳戶後所簽發，因而屆期提示仍遭退票，肯
    特公司及瑞銘公司始知受騙而偵悉上情。
二、案經肯特公司及瑞銘公司訴由臺灣板橋地方法院檢察署檢察官偵查起訴。
    理  由
一、訊據被告甲○○固坦承係愛迪雅公司負責人，有於右揭時間向肯特公司及瑞銘公
    司分別訂購前開金額之辦公設備等物，仍未付清貨款等情不諱在卷，惟矢口否認
    有何被訴之詐欺犯行，辯稱：伊沒有詐欺他們，因在訂貨後被其他公司倒帳，倒
    了六十多萬元，伊於八十七年四月到六月十一日還有匯款六萬多元，只是交易金
    額有爭議云云。經查右揭事實，業據被害人肯特公司之負責人己○○及瑞銘公司
    之負責人丙○○二人，於檢察官偵訊及本院調查時到庭指訴綦詳，並有前揭本票
    、支票、退票理由單（均影本）及收款明細表各乙紙等物附卷可按。又查愛迪雅
    公司業於八十六年三月七日經列為拒絕往來戶，另甲○○個人名義於八十六年四
    月二十五日亦經列為拒絕往來戶處分在案，業據偵查卷附之臺北市票據交換所八
    十八年七月二十八日北票字第五六九三號函覆甚明。且證人即建欣家具公司之
    負責人陳煥文及明鎰興業公司之業務經理吳正隆於本院調查時均到庭具結，證人
    陳煥文證稱：（愛迪雅公司）於八十六年四、五月間與伊交易，四月有七萬零六
    百六十三元，五月是五萬一千六百零五元，因被告沒錢而要求自八十六年七月起
    每月還二萬元，共還八萬元，剩下之部分未還，人也找不到等語，證人吳正隆則
    證陳：八十六年二月後，貨款只能部分清償，到八十六年七月共欠三十九萬九千
    八百五十一元，有開一張本票沒兌現，後來找不到人，且二名證人亦一致指證被
    告迄今均未商洽清償事宜等情節屬實在卷（均見八十八年十月二十三日訊問筆錄
    ），復核與被告於檢察官偵訊中所供明：公司被倒並結束營業，八十七年四月已
    不能領（統一）發票，因無法發開發票而無法營業等語（見八十八年度偵緝字第
    八七八號偵查卷第三五頁背面）相符，被告既身為愛迪雅公司之負責人，明知公
    司經列為拒絕往來戶，且已積欠證人陳煥文及吳正隆所屬公司貨款迄未清償，復
    於公司已無法經營後再向被害人肯特公司及瑞銘公司訂貨，堪信告訴人等指訴被
    告之公司於無力清償貨款時猶向之訂購貨物乙節為真實，此顯係詐術之行使致被
    害人等交付貨物，而被告自始有為自己不法所有之意圖甚明。再查證人即被告供
    稱與肯特公司交易之業務員乙○○於本院調查時到庭具結證稱：不知他（被告）
    的經濟狀況如何，他也沒有跟伊說因已拒往而要以現金交易，伊只接單不管會計
    的事情等語，另證人即被告供稱瑞銘公司因退回屏風而同意暫不需付款之經理丁○○亦到庭證陳：曾在八十七年二月十九日發生屏風要改顏色而退回暫放於公司
    ，但東西仍屬愛迪雅公司所有，後來這批貨陸續修改後也順利出貨，並沒有同意
    暫時不需付款等語（均見八十八年十二月十日訊問筆錄），是以被告另辯稱已告
    知證人乙○○，而應知悉愛迪雅公司已列為拒絕往來戶，以及已得證人丁○○同
    意暫時不需付款云云，顯與證人乙○○及丁○○之上揭證詞相左，應屬事後飾卸
    刑責之詞，不足採信。綜之，被告前開所辯各節，殊無足資採信之處，本件事證
    明確，被告犯行洵堪認定，應予依法論科。
二、核被告甲○○所為，係犯刑法第三百三十九條第一項之詐欺取財罪。被告先後多
    次詐欺肯特公司及瑞銘公司之犯行，時間緊接，方法相同，復觸犯構成犯罪要件
    相同之罪名，顯係基於概括之犯意反覆而為，應依刑法第五十六條連續犯之規定
    ，論以一罪並加重其刑。爰審酌被告前無犯罪科刑之紀錄，有臺灣高等法院檢察
    署刑案紀錄簡覆表一份在卷可參，其素行尚佳，及其犯罪之動機、目的、手段、
    所詐得財物之價額及事後猶飾詞卸責之態度，與其於本院審理時供明迄未清償，
    亦未與肯特公司及瑞銘公司達成和解等一切情狀，量處如主文所示之刑，以資懲
    儆。
據上論斷，應依刑事訴訟法第二百九十九條第一項前段，刑法第五十六條、第三百三
十九條第一項，罰金罰鍰提高標準條例第一條前段，判決如主文。
本案經檢察官陳炎辰到庭執行職務
中      華      民      國      八十九      年      一    月    十二    日
                                臺灣板橋地方法院刑事第三庭
                                      法  官    陳志揚
右正本證明與原本無異。
如不服本判決，應於判決送達後十日內向本院提出上訴狀 (應附繕本) ，上訴於
臺灣高等法院。
                                      書記官    陳慶樹
中      華      民      國      八十九      年    一    月  十九    日
附錄本案論罪科刑法條全文：
刑法第三百三十九條
  意圖為自己或第三人不法之所有，以詐術使人將本人或第三人之物交付者，處五年
  以下有期徒刑、拘役或科或併科一千元以下罰金。
  以前項方法得財產上不法之利益或使第三人得之者，亦同。
  前二項之未遂犯罰之。


司法院資訊處製作；財團法人民間司法改革基金會備份。
